臺灣臺南地方法院刑事判決　　　　　　　100年度訴字第393號
公　訴　人　臺灣臺南地方法院檢察署檢察官
被　　　告　鄭明豊
　　　　　　蔡天保
上列被告等因重利等案件，經檢察官提起公訴（99年度偵字第
8560 、8940、8941、8950號），本院判決如下：
    主  文
鄭明豊犯如附表一所示之重利罪，各處如附表一所示之刑，如易
科罰金，均以新臺幣壹仟元折算壹日，扣案如附表二編號一、二
、九所示之物均沒收。又共同犯強制罪，處有期徒刑陸月，如易
科罰金，以新臺幣壹仟元折算壹日。應執行有期徒刑貳年陸月，
如易科罰金，以新臺幣壹仟元折算壹日，扣案如附表二編號一、
二、九所示之物均沒收。
蔡天保犯如附表三所示之重利罪，各處如附表三所示之刑，如易
科罰金，均以新臺幣壹仟元折算壹日，扣案如附表四編號二、三
所示之物均沒收。應執行有期徒刑拾月，如易科罰金，以新臺幣
壹仟元折算壹日，扣案如附表四編號二、三所示之物均沒收。
    事  實
一、鄭明豊基於重利之犯意，自民國98年間某日起，趁如附表一
    所示陳明坤、謝朝和、蘇韋哲、鄭勝州、曾子竣、張文雄、
    陳永昌、王榮裕、李庭宇、王國賢、陳士評、林宗明、王榮
    謙、邱燕芳、邱蘭香、黃丰田、李堯煌、董瑞鴻、蘇一凱、
    陳淑惠、高順旻、王足民、林承翰、戴勝吉等人急需用錢之
    際，以借款新臺幣（下同）1 萬元，每10天收取1 千元或1
    千5 百元不等之利息，並預扣第一個月利息及簽發借貸金額
    2 倍本票之方式，貸與如附表一所示陳明坤等人金錢，收取
    顯不相當之重利。另因卓映廷向鄭明豊之兄鄭年重（經本院
    發佈通緝中，俟到案後另行審結）借款無力清償本息，鄭明
    豊竟與鄭年重基於恐嚇、強制罪之犯意聯絡，於98年6 月25
    日凌晨2 時許，共同至臺南市○○區○○里○○○街47號卓
    映廷住處催討本息，鄭年重、鄭明豊並當場一前一後圍住卓
    映廷，由鄭年重對卓映廷之母張蘭香恫稱：「要不要幫妳兒
    子處理，如果不要就要把他帶走」等語，且不時撫摸插於腰
    際疑似槍枝之物，致張蘭香見狀心生畏怖，唯恐渠等對卓映
    廷不利，遂當場簽立面額10萬元之本票1 紙，交予鄭年重、
    鄭明豊收執，以上開強暴、脅迫方式使張蘭香行無義務之事
    後，鄭年重、鄭明豊始行離去。
二、蔡天保基於重利之犯意，自98年間某日起，以發放名片宣傳
    單之方式，趁如附表三所示吳佳真、方耀添、周淑珍、何豊
    銘、高湘雲、陳洪寶貝、蘇慧珍、洪政信、洪祥益等人急需
    用錢之際，以借款3 萬元，預扣6 千元利息，每天收取1 千
    元之方式，貸與如附表三所示吳佳真等人金錢，收取顯不相
    當之重利。
三、嗣於99年1 月21日上午10時5 分許，為警持搜索票至臺南市
    關廟區埤頭里埤頭58之18號鄭年重住處搜索，於該處四樓房
    間內扣得如附表二所示鄭明豊所持有如附表二所示之空白本
    票1 本（12張）、帳冊3 本、被害人陳永昌等6 人所簽發之
    本票6 張、手機1 支（內含0000000000號、0000000000號行
    動電話SIM 卡）。另於同日上午10時15分許，為警持搜索票
    至臺南市永康市○○○路340 巷15弄6 號6 樓之5 蔡天保住
    處搜索，扣得蔡天保所持有如附表四所示之借款人資料61份
    （起訴書誤載為60份）、帳冊1 本、空白本票26張等物。
四、案經臺南市政府警察局第三分局移送臺灣臺南地方法院檢察
    署檢察官偵查起訴。
    理  由
壹、證據能力之說明：
    按被告以外之人於審判外之言詞或書面陳述，除法律有規定
    者外，不得作為證據，刑事訴訟法第159 條第1 項定有明文
    ；被告以外之人於審判外之陳述，雖不符同法第159 條之1
    至159 條之4 之規定，而經當事人於審判程序同意作為證據
    ，法院審酌該言詞陳述或書面陳述作成時之情況，認為適當
    者，亦得為證據。當事人、代理人或辯護人於法院調查證據
    時，知有第159 條第1 項不得為證據之情形，而未於言詞辯
    論終結前聲明異議者，視為有前項之同意，同法第159 條之
    5 第2 項亦有明文。經查本判決以下所引證據，其中具有傳
    聞證據性質部分，均經被告同意作為證據（見本院卷第44頁
    ），本院審酌前開言詞及書面陳述作成時之情況均屬正常，
    且與本案相關之待證事實具有關連性，認適當作為證據，依
    前開刑事訴訟法第159 條之5 之規定，認上開證據均具有證
    據能力。
貳、實體方面：
一、被告鄭明豊涉犯重利罪部分：
    被告鄭明豊上開重利犯罪事實，業據被告鄭明豊於警詢、偵
    查及本院審理中均坦承不諱（見臺灣臺南地方法院檢察署99
    年度他字第407 號偵查卷宗〈下稱偵二卷〉第7 至9 頁反面
    、第315 至320 頁、臺灣臺南地方法院檢察署99年度偵字第
    8940號偵查卷宗〈下稱偵四卷〉第4 至6 頁反面、本院卷第
    42頁反面），復有證人即借款人陳明坤、謝朝和、蘇韋哲、
    鄭勝州、曾子竣、張文雄、陳永昌、許俊龍等人於警詢之證
    述在卷足憑（見偵四卷第7 至8 、10至11、13至14、16至17
    、19至20、22至23、251 至253 、25至27、19至31頁，偵二
    卷第245 至247 頁）。並有扣案之帳冊3 本、本票6 紙等在
    卷可稽（見偵二卷第149 至153 、160 至219 頁），是被告
    鄭明豊上開重利犯行，事證明確，洵堪認定。
二、被告鄭明豊涉犯恐嚇罪、強制罪部分：
  (一)訊據被告鄭明豊固坦承曾與同案被告鄭年重共同至卓映廷家
    中索討債務，然矢口否認有何恐嚇及強制罪犯行，辯稱：當
    時是伊大哥鄭年重先與卓映廷聯絡好，伊跟他們一起上去，
    伊有帶本票過去，但伊等並未帶槍過去，亦未恐嚇張蘭香命
    其簽署本票云云。
  (二)惟查，證人張蘭香於警詢時證述：98年6 月25日凌晨大約1
    、2 點，我兒子卓映廷被2 名男子押回家，我兒子就叫我起
    床，對方告訴我我兒子跟他們借5 萬元，現在沒錢處理問我
    要怎麼辦，我還沒開始說話，就有其中1 名男子以右手拿起
    插在左邊腰際的黑色手槍給我看，並告訴我如果現在不幫卓
    映廷處理，他們就要把卓映廷帶走，如果要處理，就簽本票
    ，我很害怕，又是三更半夜，我為了要救我兒子，就照對方
    的指示簽1 張本票，對方叫我簽10萬元的時候，我還有問對
    方我兒子卓映廷只欠你們5 萬元，為什麼要簽10萬元，對方
    告訴我說如果沒有還5 萬元的話，到時候就是變成欠10萬元
    了，所以我就簽這張本票，我簽完之後對方就離開了，對方
    要離開的時候還跟我說到時候記得要還錢，不要變成還10萬
    。該2 名男子持槍要我簽本票我會害怕，我也怕兒子被他們
    帶走，所以才簽本票等語（見偵二卷第232 至234 頁）；復
    於偵查中具結證稱：錢不是我借的，是我兒子卓映廷借的，
    我兒子借完錢沒有還錢，有一次半夜去買宵夜，被他們遇到
    還押回家，我正在睡覺，我兒子就叫醒我，我下來客廳，看
    見2 個人在客廳坐，我問什麼事，那2 個人說我兒子跟他們
    借了5 萬元沒有還，問我怎麼處理，我還沒有回答，其中一
    人就亮槍給我看，槍就插在對方的腰際間，我看了很害怕，
    對方說如果不處理，現在就把我兒子帶走，我就答應處理，
    對方拿了1 張本票要我簽，金額是簽10萬，我問不是只借5
    萬嗎，對方說如果沒有還就變借10萬，我就簽了等語（見偵
    二卷第270 頁）；再於本院審理中具結證稱：98年間我兒子
    卓映廷有向外借款，98年6 月25日凌晨債主要到家裡來要錢
    ，當時我在睡覺，我不知那時是幾點，我兒子把我叫起來，
    我問說都那麼晚了有什麼事，他就說起來就是了，起來之後
    到客廳就看到有2 個人，他們2 人一前一後圍住我兒子，我
    看到這情況我很害怕，就問他們怎麼回事，他們說你兒子跟
    我們借錢沒有還，你說要怎麼辦，你要是不處理的話，我現
    在就把他帶走。我就問借多少，他說借5 萬，我就問他們說
    「我兒子欠你們5 萬元，要怎麼還」，他就拿1 張空白本票
    給我簽，說要時沒有還的話就要還10萬元，我在他的腰間看
    到1 支類似槍的東西，他的手就在那邊摸來摸去，我怕他拿
    出來對我兒子不利，所以我會害怕，害怕他會對我兒子怎麼
    樣，他說如果沒有還錢就要把我兒子帶走，所以我簽了那張
    本票等語（見本院卷第204 頁反面、205 頁正反面、第206
    頁）。
  (三)由上開證人張蘭香之證述可知，張蘭香並未積欠被告鄭年重
    債務，並無清償債務或簽署本票之義務，其確係因其兒子卓
    映廷當時遭被告鄭明豊及同案被告鄭年重2 人前後圍住，且
    被告鄭明豊2 人身上攜帶疑似槍枝之物品，並恫稱若不還錢
    則要將卓映廷帶走之情況下，始不得不簽署上開本票交被告
    鄭明豊2 人收執，其簽署本票實非出於其自由意志甚明。又
    張蘭香雖證述因時間經過太久及僅見過上開至其住處催討債
    務之2 人一次，故已無法確認上開2 人之長相，然參以張蘭
    香於本院證述其兒子稱僅有向鄭年重他們的錢莊借過錢（見
    本院卷第206頁反面），而被告鄭明豊亦坦承於98年6月25日
    凌晨，確有與卓映廷共同回到卓映廷住處，並帶本票過去讓
    卓映廷之母親張蘭香簽署等情（見本院卷第207頁反面），
    且同案被告鄭年重於偵查中亦具結證稱確有於某天半夜遇到
    張蘭香的兒子，日期就是張蘭香簽本票的那天，並帶張蘭香
    兒子回家叫張蘭香下樓商談債務處理，張蘭香有簽署10萬元
    之本票等語（偵二卷第302至303頁），並有扣案由張蘭香簽
    署之本票在卷可稽，足認張蘭香於98年6月25日凌晨所見至
    其住處催討債務之2人，確為被告鄭明豊、鄭年重2人無誤。
    再參以證人張蘭香先後於警詢、偵查中就其如何簽署本票之
    過程之證述均屬相符，且本件係因警方查扣由張蘭香簽署之
    本票始通知張蘭香至警局接受詢問並製作警詢筆錄，且張蘭
    香於警詢並稱不要對被告鄭明豊2人提出告訴，顯見張蘭香
    並無誣陷被告鄭明豊2人之動機，足認證人張蘭香之上開陳
    述，確屬真實而可採。
  (四)又按刑法第304 條之強暴、脅迫，祇以所用之強暴、脅迫手
    段足以妨害他人行使權利或使人為無義務之事為已足，並非
    以被害人之自由完全受其壓制為必要。經查：被告鄭明豊與
    同案被告鄭年重2 人至張蘭香家中催討卓映廷債務時，除攜
    帶貌似槍枝之物置於腰際，並不時以手摸來摸去，又當時正
    值凌晨時分，證人張蘭香於熟睡中被叫醒，其家中僅有其與
    先生、小孫子在家，且當時卓映廷遭被告鄭明豊等2 名陌生
    人前後圍住，被告鄭明豊2 人並向張蘭香恫稱「若不處理就
    將其兒子卓映廷帶走」，張蘭香當時恐懼之情應可想見，故
    被告鄭明豊2 人於上開情況下，要求非債務人之張蘭香代卓
    映廷處理債務並簽署本票，自屬以強暴、脅迫手段使人行無
    義務之事，應構成刑法第304 條第1 項之強制罪，檢察官起
    訴法條雖未引用上開條文，但犯罪事實已敘及被告鄭明豊2
    人上開強制罪犯行，本院自得併予審理。又被告等所為之恐
    嚇犯行，應屬包括於以強暴、脅迫使人行無義務之事之同一
    意念中，恐嚇危害安全之情形，仍應視為強制罪之部分行為
    ，不另論罪。
  (五)綜上所述，本件事證已臻明確，被告鄭明豊所涉重利、強制
    罪等犯行，均堪認定，應依法論科。
三、被告蔡天保涉犯重利罪部分：
    被告蔡天保上開重利犯罪事實，除據被告蔡天保於警詢、偵
    查及本院審理中均自白不諱外（見蔡天保涉嫌重利案查扣借
    款人資料一覽表（本票）卷宗〈下稱警卷〉第7-10頁，偵二
    卷第10至13、315 、320 頁，偵五卷第15至16頁、本院卷第
    42頁反面），並有證人即借款人吳佳真、方耀添、周淑珍、
    何豊銘、高湘雲、陳洪寶貝、蘇慧珍、洪政信、洪祥益之證
    述在卷可稽（見警卷第14至15、17至18、20至21、23至24
    、26至27、29至30、32至33、44至45、47頁），並有扣案之
    借款人資料61份、帳冊1 本、空白本票26張（見警卷第66至
    68、73至192 頁）在卷足憑，是被告蔡天保上開重利犯行，
    事證明確，洵堪認定。
四、核被告鄭明豊、蔡天保所為，均係犯刑法第344 條之重利罪
    ，另被告鄭明豊以恐嚇之手段要求張蘭香簽署本票部分，另
    犯刑法第304 條第1 項之強制罪。被告鄭明豊與同案被告鄭
    年重間，就上開強制罪犯行，有犯意聯絡及行為分擔，應論
    以共同正犯。被告鄭明豊、蔡天保所犯上開重利各罪及被告
    鄭明豊所犯上開強制罪間，犯意各別，行為分殊，應分論併
    罰。爰審酌被告鄭明豊、蔡天保不思以正途取利，竟因貪圖
    不法利益，乘他人急迫之際，貸予款項收取重利，嚴重破壞
    金融秩序，導致借款人為高利貸所苦及受債務壓迫，衍生社
    會問題之損害。又鄭明豊係有正常智識之成年人，當知在我
    國法治社會中，遇有債務糾紛應以和平、理性之態度，循合
    法途徑解決，竟為處理鄭年重與債務人卓映廷之債務，即與
    鄭年重共同以恐嚇之手段迫使卓映廷之母親張蘭香為簽署本
    票該無義務之事，危害非輕，及被告鄭明豊、蔡天保均坦承
    重利犯行及被告鄭明豊否認恐嚇、強制罪犯行之態度等一切
    情狀，分別量處如主文所示之刑及諭知易科罰金之折算標準
    ，並定被告2 人應執行刑如主文所示，及依刑法第41條第8
    項規定，分別諭知如主文所示之易科罰金折算標準，以示懲
    儆。
五、扣案如附表二編號1 、2 、9 ；附表四編號2 、3 所示之物
    ，分別係被告鄭明豊、蔡天保所有，供被告2 人犯本件重利
    罪所用或預備之物，自應依刑法第38條第1 項第2 款規定，
    宣告沒收之；另附表二編號10所示之鄭博仁存款，雖係被告
    鄭明豊供本件重利犯罪所用之物（供借款人匯利息用），但
    並非被告所有之物，爰不予宣告沒收。至扣案如附表一編號
    3至8、附表四編號1所示借款人之證件影本及所簽發之本票
    或支票，均係被害人於借款後所交付予被告等人供為借貸之
    擔保，可供被告等人於被害人貸借之金額內求償，且被害人
    亦得清償借款而請求被告等人返還，非被告鄭明豊、蔡天保
    所有之物，依最高法院92年度台非字第280號、92年度台上
    字第2923號判決意旨，爰不為沒收之宣告。
據上論斷，應依刑事訴訟法第299 條第1 項前段，刑法第28條、
第304 條、第344 條、第41條第1 項前段、第8 項、第38條第1
項第2 款、第51條第5 款，刑法施行法第1 條之1 ，判決如主文
。
本件經檢察官薛雯文到庭執行職務
中    華    民    國   100    年    12    月    29    日
                  刑事第三庭    審判長法  官  卓穎毓
                                      法  官  施介元
                                      法  官  曾子珍
以上正本證明與原本無異
如不服本判決應於收受本判後10日內向本院提出上訴書狀，並應
敘述具體理由。其未敘述上訴理由者，應於上訴期間屆滿後20日
內向本院補提理由書狀（均須按他造當事人之人數附繕本）「切
勿逕送上級法院」。
                                      書記官  陳鈺翰
中    華    民    國   101    年    1     月    4     日
附錄本件論罪科刑法條
中華民國刑法第344條（重利罪）
乘他人急迫、輕率或無經驗貸以金錢或其他物品，而取得與原本
顯不相當之重利者，處1年以下有期徒刑、拘役或科或併科1千元
以下罰金。
中華民國刑法第304條（強制罪）
以強暴、脅迫使人行無義務之事或妨害人行使權利者，處3年以
下有期徒刑、拘役或3百元以下罰金。
前項之未遂犯罰之。
附表一：鄭明豊所犯重利罪清單及量刑表
┌──┬───┬──────┬──────┬─────┬─────┬───────┐
│編號│被害人│借貸金額    │  利    息  │借貸日期  │借貸地點  │所處罪名及刑責│
│    │      │（新臺幣）  │            │          │          │              │
├──┼───┼──────┼──────┼─────┼─────┼───────┤
│1   │陳明坤│1萬元       │每萬元每15天│98年底    │高雄市路竹│鄭明豊犯重利罪│
│    │      │            │收取利息1 千│          │區○○街  │，處有期徒刑貳│
│    │      │            │5百元       │          │          │月，如易科罰金│
│    │      │            │            │          │          │，以新臺幣壹仟│
│    │      │            │            │          │          │元折算壹日，扣│
│    │      │            │            │          │          │案如附表二編號│
│    │      │            │            │          │          │一、二、九所示│
│    │      │            │            │          │          │之物均沒收。  │
├──┼───┼──────┼──────┼─────┼─────┼───────┤
│2   │謝朝和│10萬元      │第1 次借款10│98年11月  │高雄市路竹│鄭明豊犯重利罪│
│    │      │            │萬元預扣1 萬│          │區○○路旁│，處有期徒刑貳│
│    │      │            │5 千元利息，│          │          │月，如易科罰金│
│    │      │            │之後每10天再│          │          │，以新臺幣壹仟│
│    │      │            │收利息1 萬元│          │          │元折算壹日，扣│
│    │      │            │            │          │          │案如附表二編號│
│    │      │            │            │          │          │一、二、九所示│
│    │      │            │            │          │          │之物均沒收。  │
├──┼───┼──────┼──────┼─────┼─────┼───────┤
│3   │蘇韋哲│3 次共計6 萬│每萬元每10天│98年10月  │高雄市路竹│鄭明豊犯重利罪│
│    │      │元          │利息1千元   │          │區○○路撞│，共參罪，各處│
│    │      │            │            │          │球間      │有期徒刑貳月，│
│    │      │            │            │          │          │如易科罰金，均│
│    │      │            │            │          │          │以新臺幣壹仟元│
│    │      │            │            │          │          │折算壹日，扣案│
│    │      │            │            │          │          │如附表二編號一│
│    │      │            │            │          │          │、二、九所示之│
│    │      │            │            │          │          │物均沒收。    │
├──┼───┼──────┼──────┼─────┼─────┼───────┤
│4   │鄭勝州│1萬5千元    │每10天收利息│98年11月10│高雄市茄萣│鄭明豊犯重利罪│
│    │      │            │1千5百元    │日        │區○○路  │，處有期徒刑貳│
│    │      │            │            │          │          │月，如易科罰金│
│    │      │            │            │          │          │，以新臺幣壹仟│
│    │      │            │            │          │          │元折算壹日，扣│
│    │      │            │            │          │          │案如附表二編號│
│    │      │            │            │          │          │一、二、九所示│
│    │      │            │            │          │          │之物均沒收。  │
├──┼───┼──────┼──────┼─────┼─────┼───────┤
│5   │曾子竣│2 次共計6 萬│每10天收取利│98年8月   │高雄市茄萣│鄭明豊犯重利罪│
│    │      │元          │息6千元     │          │區○○路  │，共貳罪，各處│
│    │      │            │            │          │          │有期徒刑貳月，│
│    │      │            │            │          │          │如易科罰金，均│
│    │      │            │            │          │          │以新臺幣壹仟元│
│    │      │            │            │          │          │折算壹日，扣案│
│    │      │            │            │          │          │如附表二編號一│
│    │      │            │            │          │          │、二、九所示之│
│    │      │            │            │          │          │物均沒收。    │
├──┼───┼──────┼──────┼─────┼─────┼───────┤
│6   │張文雄│8萬元       │每10天收取利│98年12月21│臺南市金華│鄭明豊犯重利罪│
│    │      │            │息8千元     │日        │路二段    │，處有期徒刑貳│
│    │      │            │            │          │          │月，如易科罰金│
│    │      │            │            │          │          │，以新臺幣壹仟│
│    │      │            │            │          │          │元折算壹日，扣│
│    │      │            │            │          │          │案如附表二編號│
│    │      │            │            │          │          │一、二、九所示│
│    │      │            │            │          │          │之物均沒收。  │
├──┼───┼──────┼──────┼─────┼─────┼───────┤
│7   │陳永昌│5萬元       │每個月利息5 │98年3 月9 │不詳      │鄭明豊犯重利罪│
│    │      │            │千元        │日        │          │，處有期徒刑貳│
│    │      │            │            │          │          │月，如易科罰金│
│    │      │            │            │          │          │，以新臺幣壹仟│
│    │      │            │            │          │          │元折算壹日，扣│
│    │      │            │            │          │          │案如附表二編號│
│    │      │            │            │          │          │一、二、九所示│
│    │      │            │            │          │          │之物均沒收。  │
├──┼───┼──────┼──────┼─────┼─────┼───────┤
│8   │許俊龍│10萬元      │每10天收取利│98年6 、7 │不詳      │鄭明豊犯重利罪│
│    │（代陳│            │息1萬5千元  │月        │          │，處有期徒刑貳│
│    │士評借│            │            │          │          │月，如易科罰金│
│    │）    │            │            │          │          │，以新臺幣壹仟│
│    │      │            │            │          │          │元折算壹日，扣│
│    │      │            │            │          │          │案如附表二編號│
│    │      │            │            │          │          │一、二、九所示│
│    │      │            │            │          │          │之物均沒收。  │
├──┼───┼──────┼──────┼─────┼─────┼───────┤
│9   │王榮裕│1萬元       │每10天收取利│98年8 月17│不詳      │鄭明豊犯重利罪│
│    │      │            │息1千元     │日        │          │，處有期徒刑貳│
│    │      │            │            │          │          │月，如易科罰金│
│    │      │            │            │          │          │，以新臺幣壹仟│
│    │      │            │            │          │          │元折算壹日，扣│
│    │      │            │            │          │          │案如附表二編號│
│    │      │            │            │          │          │一、二、九所示│
│    │      │            │            │          │          │之物均沒收。  │
├──┼───┼──────┼──────┼─────┼─────┼───────┤
│10  │李庭宇│1萬元       │每10天收取利│98年8 月31│不詳      │鄭明豊犯重利罪│
│    │      │            │息1 千元    │日        │          │，處有期徒刑貳│
│    │      │            │            │          │          │月，如易科罰金│
│    │      │            │            │          │          │，以新臺幣壹仟│
│    │      │            │            │          │          │元折算壹日，扣│
│    │      │            │            │          │          │案如附表二編號│
│    │      │            │            │          │          │一、二、九所示│
│    │      │            │            │          │          │之物均沒收。  │
├──┼───┼──────┼──────┼─────┼─────┼───────┤
│11  │王國賢│第1 次2 萬元│每10天收取利│98年8 月24│不詳      │鄭明豊犯重利罪│
│    │      │第2 次3 萬元│息1千元。   │日、98年9 │          │，共貳罪，各處│
│    │      │            │            │月28日    │          │有期徒刑貳月，│
│    │      │            │            │          │          │如易科罰金，均│
│    │      │            │            │          │          │以新臺幣壹仟元│
│    │      │            │            │          │          │折算壹日，扣案│
│    │      │            │            │          │          │如附表二編號一│
│    │      │            │            │          │          │、二、九所示之│
│    │      │            │            │          │          │物均沒收。    │
├──┼───┼──────┼──────┼─────┼─────┼───────┤
│12  │陳士評│第1 次1 萬5 │每10天每萬元│98年8 月20│不詳      │鄭明豊犯重利罪│
│    │      │千元        │借款收利息1 │日、98年8 │          │，共貳罪，各處│
│    │      │第2次1萬元  │千元        │月22日    │          │有期徒刑貳月，│
│    │      │            │            │          │          │如易科罰金，均│
│    │      │            │            │          │          │以新臺幣壹仟元│
│    │      │            │            │          │          │折算壹日，扣案│
│    │      │            │            │          │          │如附表二編號一│
│    │      │            │            │          │          │、二、九所示之│
│    │      │            │            │          │          │物均沒收。    │
├──┼───┼──────┼──────┼─────┼─────┼───────┤
│13  │林宗明│第1 次3 萬元│每10天每萬元│98年8 月25│不詳      │鄭明豊犯重利罪│
│    │      │第2 次2 萬元│借款收利息1 │日、98年9 │          │，共貳罪，各處│
│    │      │            │千元        │月2日     │          │有期徒刑貳月，│
│    │      │            │            │          │          │如易科罰金，均│
│    │      │            │            │          │          │以新臺幣壹仟元│
│    │      │            │            │          │          │折算壹日，扣案│
│    │      │            │            │          │          │如附表二編號一│
│    │      │            │            │          │          │、二、九所示之│
│    │      │            │            │          │          │物均沒收。    │
├──┼───┼──────┼──────┼─────┼─────┼───────┤
│14  │王榮謙│第1 次3 萬元│每10天每萬元│98年8 月19│不詳      │鄭明豊犯重利罪│
│    │      │第2 次5 萬元│借款收利息1 │日、98年8 │          │，共參罪，各處│
│    │      │第3 次3 萬元│千元        │月31日、98│          │有期徒刑貳月，│
│    │      │            │            │年12月14日│          │如易科罰金，均│
│    │      │            │            │          │          │以新臺幣壹仟元│
│    │      │            │            │          │          │折算壹日，扣案│
│    │      │            │            │          │          │如附表二編號一│
│    │      │            │            │          │          │、二、九所示之│
│    │      │            │            │          │          │物均沒收。    │
├──┼───┼──────┼──────┼─────┼─────┼───────┤
│15  │邱燕芳│第1 次2 萬元│每10天每萬元│98年8 月14│不詳      │鄭明豊犯重利罪│
│    │      │第2 次6 萬元│借款收利息1 │日、98年8 │          │，共貳罪，各處│
│    │      │            │千元        │月25日    │          │有期徒刑貳月，│
│    │      │            │            │          │          │如易科罰金，均│
│    │      │            │            │          │          │以新臺幣壹仟元│
│    │      │            │            │          │          │折算壹日，扣案│
│    │      │            │            │          │          │如附表二編號一│
│    │      │            │            │          │          │、二、九所示之│
│    │      │            │            │          │          │物均沒收。    │
├──┼───┼──────┼──────┼─────┼─────┼───────┤
│16  │邱蘭香│數次合計7 萬│每10天每萬元│98年間某日│不詳      │鄭明豊犯重利罪│
│    │      │元（次數不詳│借款收利息1 │          │          │，共貳罪，各處│
│    │      │，以對被告最│千元        │          │          │有期徒刑貳月，│
│    │      │有利之2 次計│            │          │          │如易科罰金，均│
│    │      │算)         │            │          │          │以新臺幣壹仟元│
│    │      │            │            │          │          │折算壹日，扣案│
│    │      │            │            │          │          │如附表二編號一│
│    │      │            │            │          │          │、二、九所示之│
│    │      │            │            │          │          │物均沒收。    │
├──┼───┼──────┼──────┼─────┼─────┼───────┤
│17  │黃丰田│第1 次3 萬元│每10天每萬元│98年8 月26│不詳      │鄭明豊犯重利罪│
│    │      │第2 次2 萬元│借款收利息1 │日、98年10│          │，共貳罪，各處│
│    │      │            │千元        │月26日    │          │有期徒刑貳月，│
│    │      │            │            │          │          │如易科罰金，均│
│    │      │            │            │          │          │以新臺幣壹仟元│
│    │      │            │            │          │          │折算壹日，扣案│
│    │      │            │            │          │          │如附表二編號一│
│    │      │            │            │          │          │、二、九所示之│
│    │      │            │            │          │          │物均沒收。    │
├──┼───┼──────┼──────┼─────┼─────┼───────┤
│18  │李堯煌│第1 次2 萬元│每10天每萬元│98年8 月24│不詳      │鄭明豊犯重利罪│
│    │      │第2 次3 萬元│借款收利息1 │日、98年10│          │，共貳罪，各處│
│    │      │            │千元        │月27日    │          │有期徒刑貳月，│
│    │      │            │            │          │          │如易科罰金，均│
│    │      │            │            │          │          │以新臺幣壹仟元│
│    │      │            │            │          │          │折算壹日，扣案│
│    │      │            │            │          │          │如附表二編號一│
│    │      │            │            │          │          │、二、九所示之│
│    │      │            │            │          │          │物均沒收。    │
├──┼───┼──────┼──────┼─────┼─────┼───────┤
│19  │董瑞鴻│4萬元       │每10天每萬元│98年8 月28│不詳      │鄭明豊犯重利罪│
│    │      │            │借款收利息1 │日        │          │，處有期徒刑貳│
│    │      │            │千元        │          │          │月，如易科罰金│
│    │      │            │            │          │          │，以新臺幣壹仟│
│    │      │            │            │          │          │元折算壹日，扣│
│    │      │            │            │          │          │案如附表二編號│
│    │      │            │            │          │          │一、二、九所示│
│    │      │            │            │          │          │之物均沒收。  │
├──┼───┼──────┼──────┼─────┼─────┼───────┤
│20  │蘇一凱│第1 次2 萬元│每10天每萬元│98年9 月29│不詳      │鄭明豊犯重利罪│
│    │      │第2 次5 萬元│借款收利息1 │日、98年10│          │，共貳罪，各處│
│    │      │            │千元        │月14日    │          │有期徒刑貳月，│
│    │      │            │            │          │          │如易科罰金，均│
│    │      │            │            │          │          │以新臺幣壹仟元│
│    │      │            │            │          │          │折算壹日，扣案│
│    │      │            │            │          │          │如附表二編號一│
│    │      │            │            │          │          │、二、九所示之│
│    │      │            │            │          │          │物均沒收。    │
├──┼───┼──────┼──────┼─────┼─────┼───────┤
│21  │陳淑惠│1萬5千元    │每10天每萬元│98年10月14│不詳      │鄭明豊犯重利罪│
│    │      │            │借款收利息1 │日        │          │，處有期徒刑貳│
│    │      │            │千元        │          │          │月，如易科罰金│
│    │      │            │            │          │          │，以新臺幣壹仟│
│    │      │            │            │          │          │元折算壹日，扣│
│    │      │            │            │          │          │案如附表二編號│
│    │      │            │            │          │          │一、二、九所示│
│    │      │            │            │          │          │之物均沒收。  │
├──┼───┼──────┼──────┼─────┼─────┼───────┤
│22  │高順旻│1萬元       │每10天每萬元│98年11月23│不詳      │鄭明豊犯重利罪│
│    │      │            │借款收利息1 │日        │          │，處有期徒刑貳│
│    │      │            │千元        │          │          │月，如易科罰金│
│    │      │            │            │          │          │，以新臺幣壹仟│
│    │      │            │            │          │          │元折算壹日，扣│
│    │      │            │            │          │          │案如附表二編號│
│    │      │            │            │          │          │一、二、九所示│
│    │      │            │            │          │          │之物均沒收。  │
├──┼───┼──────┼──────┼─────┼─────┼───────┤
│23  │王足民│1萬5千元    │每10天每萬元│98年12月18│不詳      │鄭明豊犯重利罪│
│    │      │            │借款收利息1 │日        │          │，處有期徒刑貳│
│    │      │            │千元        │          │          │月，如易科罰金│
│    │      │            │            │          │          │，以新臺幣壹仟│
│    │      │            │            │          │          │元折算壹日，扣│
│    │      │            │            │          │          │案如附表二編號│
│    │      │            │            │          │          │一、二、九所示│
│    │      │            │            │          │          │之物均沒收。  │
├──┼───┼──────┼──────┼─────┼─────┼───────┤
│24  │林承翰│2萬元       │每10天每萬元│99年1 月1 │不詳      │鄭明豊犯重利罪│
│    │      │            │借款收利息1 │日        │          │，處有期徒刑貳│
│    │      │            │千元        │          │          │月，如易科罰金│
│    │      │            │            │          │          │，以新臺幣壹仟│
│    │      │            │            │          │          │元折算壹日，扣│
│    │      │            │            │          │          │案如附表二編號│
│    │      │            │            │          │          │一、二、九所示│
│    │      │            │            │          │          │之物均沒收。  │
├──┼───┼──────┼──────┼─────┼─────┼───────┤
│25  │戴勝吉│1萬元       │每10天每萬元│99年1 月18│不詳      │鄭明豊犯重利罪│
│    │      │            │借款收利息1 │日        │          │，處有期徒刑貳│
│    │      │            │千元        │          │          │月，如易科罰金│
│    │      │            │            │          │          │，以新臺幣壹仟│
│    │      │            │            │          │          │元折算壹日，扣│
│    │      │            │            │          │          │案如附表二編號│
│    │      │            │            │          │          │一、二、九所示│
│    │      │            │            │          │          │之物均沒收。  │
└──┴───┴──────┴──────┴─────┴─────┴───────┘
附表二：被告鄭明豊扣案物品
┌──┬──────┬───┬───┬────────┬────────┐
│編號│物品名稱    │數量  │所有人│用途            │備註            │
│    │            │      │      │                │                │
├──┼──────┼───┼───┼────────┼────────┤
│ 1  │空白商業本票│1本   │鄭明豊│經營地下錢莊借款│於鄭年重位於臺南│
│    │            │(12張)│      │預備用          │市關廟區埤頭里埤│
│    │            │      │      │                │頭58之18號住處扣│
│    │            │      │      │                │得              │
├──┼──────┼───┼───┼────────┼────────┤
│ 2  │帳冊        │3本   │鄭明豊│紀錄借款明細資料│同上            │
│    │            │      │      │                │                │
├──┼──────┼───┼───┼────────┼────────┤
│ 3  │陳永昌本票  │1張   │陳永昌│借款人簽發作為借│同上            │
│    │            │      │      │款擔保之用      │                │
├──┼──────┼───┼───┼────────┼────────┤
│ 4  │王足民本票  │1張   │王足民│借款人簽發作為借│同上            │
│    │            │      │      │款擔保之用      │                │
├──┼──────┼───┼───┼────────┼────────┤
│ 5  │許俊龍本票  │1張   │許俊龍│借款人簽發作為借│同上            │
│    │            │      │      │款擔保之用      │                │
├──┼──────┼───┼───┼────────┼────────┤
│ 6  │董瑞鴻本票  │1張   │董瑞鴻│借款人簽發作為借│同上            │
│    │            │      │      │款擔保之用      │                │
├──┼──────┼───┼───┼────────┼────────┤
│ 7  │張文雄本票  │1張   │張文雄│借款人簽發作為借│同上            │
│    │            │      │      │款擔保之用      │                │
├──┼──────┼───┼───┼────────┼────────┤
│ 8  │林宗明本票  │1張   │林宗明│借款人簽發作為借│同上            │
│    │            │      │      │款擔保之用      │                │
├──┼──────┼───┼───┼────────┼────────┤
│ 9  │手機（含0983│1支   │鄭明豊│與借款人聯絡用  │同上            │
│    │057736、0981│      │      │                │                │
│    │550577號SIM │      │      │                │                │
│    │卡各1 張）  │      │      │                │                │
├──┼──────┼───┼───┼────────┼────────┤
│ 10 │鄭博仁郵局  │1本   │鄭博仁│供借款人匯利息用│同上            │
│    │000000000000│      │      │                │                │
│    │32號帳戶存摺│      │      │                │                │
│    │            │      │      │                │                │
└──┴──────┴───┴───┴────────┴────────┘
附表三：蔡天保所犯重利罪清單及量刑表
┌──┬───┬──────┬──────┬─────┬─────┬───────┐
│編號│被害人│借貸金額    │   利息     │借貸日期  │借貸地點  │所處罪名及刑責│
│    │      │（新臺幣）  │            │          │          │              │
├──┼───┼──────┼──────┼─────┼─────┼───────┤
│1   │吳佳真│4萬元       │借款時實拿3 │98年11月24│臺南市永樂│蔡天保犯重利罪│
│    │      │            │萬2 千元，還│日        │市場      │，處有期徒刑貳│
│    │      │            │款每天收1 千│          │          │月，如易科罰金│
│    │      │            │元，直到收足│          │          │，以新臺幣壹仟│
│    │      │            │4萬元為止。 │          │          │元折算壹日，扣│
│    │      │            │            │          │          │案如附表四編號│
│    │      │            │            │          │          │二、三所示之物│
│    │      │            │            │          │          │均沒收。      │
├──┼───┼──────┼──────┼─────┼─────┼───────┤
│2   │方耀添│6萬元       │借款時實拿4 │98年10月5 │臺南市東區│蔡天保犯重利罪│
│    │      │            │萬8 千元，還│日        │小東路246 │，處有期徒刑貳│
│    │      │            │款時每天收1 │          │號1 樓    │月，如易科罰金│
│    │      │            │千5 百元，直│          │          │，以新臺幣壹仟│
│    │      │            │到收滿6 萬元│          │          │元折算壹日，扣│
│    │      │            │為止。      │          │          │案如附表四編號│
│    │      │            │            │          │          │二、三所示之物│
│    │      │            │            │          │          │均沒收。      │
├──┼───┼──────┼──────┼─────┼─────┼───────┤
│3   │周淑珍│4萬元       │借款時實拿3 │98年6 、7 │不詳      │蔡天保犯重利罪│
│    │      │            │萬8 千元，還│月初      │          │，處有期徒刑貳│
│    │      │            │款時每天收1 │          │          │月，如易科罰金│
│    │      │            │千元，共收40│          │          │，以新臺幣壹仟│
│    │      │            │天。        │          │          │元折算壹日，扣│
│    │      │            │            │          │          │案如附表四編號│
│    │      │            │            │          │          │二、三所示之物│
│    │      │            │            │          │          │均沒收。      │
├──┼───┼──────┼──────┼─────┼─────┼───────┤
│4   │何豊銘│4萬元       │借款時實拿2 │98年7 月3 │臺南市東區│蔡天保犯重利罪│
│    │      │            │萬5 千元，還│日        │東平路166 │，處有期徒刑貳│
│    │      │            │款時每天收1 │          │號        │月，如易科罰金│
│    │      │            │千元，直到收│          │          │，以新臺幣壹仟│
│    │      │            │滿3萬元止。 │          │          │元折算壹日，扣│
│    │      │            │            │          │          │案如附表四編號│
│    │      │            │            │          │          │二、三所示之物│
│    │      │            │            │          │          │均沒收。      │
├──┼───┼──────┼──────┼─────┼─────┼───────┤
│5   │高湘雲│3萬元       │借款時實拿2 │98年12月底│臺南市北區│蔡天保犯重利罪│
│    │      │            │萬5 千元，還│          │公園路681 │，處有期徒刑貳│
│    │      │            │款時每天收1 │          │巷6 弄22號│月，如易科罰金│
│    │      │            │千元，直到收│          │          │，以新臺幣壹仟│
│    │      │            │滿3萬元止。 │          │          │元折算壹日，扣│
│    │      │            │            │          │          │案如附表四編號│
│    │      │            │            │          │          │二、三所示之物│
│    │      │            │            │          │          │均沒收。      │
├──┼───┼──────┼──────┼─────┼─────┼───────┤
│6   │陳洪寶│4萬元       │借款時實拿3 │98年間    │臺南市東區│蔡天保犯重利罪│
│    │貝    │            │萬6 千元，還│          │崇德路「崇│，處有期徒刑貳│
│    │      │            │款每天收1 千│          │德市場」附│月，如易科罰金│
│    │      │            │3 百元，直到│          │近        │，以新臺幣壹仟│
│    │      │            │收足4 萬元止│          │          │元折算壹日，扣│
│    │      │            │。          │          │          │案如附表四編號│
│    │      │            │            │          │          │二、三所示之物│
│    │      │            │            │          │          │均沒收。      │
├──┼───┼──────┼──────┼─────┼─────┼───────┤
│7   │蘇慧珍│4萬元       │借款時實拿3 │98年12月  │臺南市南區│蔡天保犯重利罪│
│    │      │            │萬2 千元，還│          │鹽埕路128 │，處有期徒刑貳│
│    │      │            │款每天收1 千│          │號        │月，如易科罰金│
│    │      │            │元，收40天滿│          │          │，以新臺幣壹仟│
│    │      │            │4 萬元。    │          │          │元折算壹日，扣│
│    │      │            │            │          │          │案如附表四編號│
│    │      │            │            │          │          │二、三所示之物│
│    │      │            │            │          │          │均沒收。      │
├──┼───┼──────┼──────┼─────┼─────┼───────┤
│8   │洪政信│2 次各1 萬5 │借款時實拿1 │其中一次在│不詳      │蔡天保犯重利罪│
│    │      │千元        │萬2 千元，還│99年1 月，│          │，共貳罪，各處│
│    │      │            │款時每天收5 │另一次在98│          │有期徒刑貳月，│
│    │      │            │百元，共收30│年底      │          │如易科罰金，均│
│    │      │            │天。        │          │          │以新臺幣壹仟元│
│    │      │            │            │          │          │折算壹日，扣案│
│    │      │            │            │          │          │如附表四編號二│
│    │      │            │            │          │          │、三所示之物均│
│    │      │            │            │          │          │沒收。        │
├──┼───┼──────┼──────┼─────┼─────┼───────┤
│9   │洪祥益│4萬元       │借款時實拿4 │98年中旬  │臺南市東區│蔡天保犯重利罪│
│    │      │            │萬元，還款時│          │崇明十九街│，處有期徒刑貳│
│    │      │            │每天收1 千5 │          │51號旁    │月，如易科罰金│
│    │      │            │百元，共收35│          │          │，以新臺幣壹仟│
│    │      │            │天。        │          │          │元折算壹日，扣│
│    │      │            │            │          │          │案如附表四編號│
│    │      │            │            │          │          │二、三所示之物│
│    │      │            │            │          │          │均沒收。      │
└──┴───┴──────┴──────┴─────┴─────┴───────┘
附表四：被告蔡天保扣案物品
┌──┬──────┬───┬───┬────────┬────────┐
│編號│物品名稱    │數量  │所有人│用途            │備註            │
├──┼──────┼───┼───┼────────┼────────┤
│ 1  │借款人資料（│61份  │各借款│借款人交付或簽發│於蔡天保位於臺南│
│    │信封內含借款│（起訴│人    │作為借款擔保之用│市永康區○○○路│
│    │人證件影本、│書誤載│      │                │340 巷15 弄6號6 │
│    │本票或支票）│為60份│      │                │樓之5 住處扣得  │
│    │            │）    │      │                │                │
├──┼──────┼───┼───┼────────┼────────┤
│ 2  │帳冊        │1本   │蔡天保│紀錄借款人借款明│同上            │
│    │            │      │      │細資料用        │                │
├──┼──────┼───┼───┼────────┼────────┤
│ 3  │空白本票    │共26張│蔡天保│經營地下錢莊預備│同上            │
│    │            │      │      │用              │                │
└──┴──────┴───┴───┴────────┴────────┘